【裁判字號】    89,自,931
【裁判日期】    891204
【裁判案由】    違反動產擔保交易法
【裁判全文】
臺灣臺中地方法院刑事判決                          八十九年度自字第九三一號
    自  訴  人  甲○○○有限公司
    代  表  人  乙○○
    被      告  丙○○
右列被告因違反動產擔保交易法案件，經自訴人提起自訴，本院判決如左：
    主  文
丙○○無罪。
    理  由
一、自訴意旨略以：丙○○於民國八十八年八月十七日，以分期付款附條件買賣方式
    ，向甲○○○有限公司（下稱久興公司）購買車號ＶＴＲ－一六二號機車一輛，
    約定總價金為新台幣（下同）三萬五千元，約定除頭期款四千元外，餘款分十二
    期給付，每月一期，標的物存放地點為被告之住所地，價金未付清前標的物所有
    權仍屬自訴人所有，被告僅得依約使用，不得任意遷移或為其他處分，為動產擔
    保交易之債務人，詎料被告僅付款九期後，即拒不付款，經自訴人以電話及存證
    信函催其繳款，被告均置之不理，之後自訴人派員至被告住居所察看，機車不知
    去向，因認被告丙○○涉有動產擔保交易法第三十八條之罪嫌。
二、按犯罪事實，應依證據認定之，無證據不得推定其犯罪事實，又不能證明被告犯
    罪者，應為無罪之諭知，刑事訴訟法第一百五十四條、第三百零一條第一項定有
    明文。而自訴人在刑事訴訟上為原告之身分，對於其所訴之事實應舉出證據，不
    得僅憑自訴人之陳述作為認定事實之唯一證據，最高法院亦著有七十二年度台上
    字第四三二二號判決可資參酌。
三、本件自訴人認被告丙○○涉有上開犯行，無非以被告與之訂定動產擔保交易，以
    分期付款附條件買賣方式購買重型機車一輛，嗣被告於付款九期後，即拒絕繳款
    ，經派員至被告住居處察看，既未遇被告又不見上開機車放置該處等情為其論據
    。訊據被告丙○○，對於右開時間、地點以附條件買賣方式購買上開機車，卷附
    契約書、分期付款約定書、交貨驗收證明書、授權書、切結書為其所親簽等固不
    否認，惟堅決否認有自訴人所指犯行，辯稱：其於第九期款繳納後，因機車壞了
    ，現拆開擬自行修理，現僅欠一期款未付，亦未遷移上開住所等語置辯。經查：
(一)自訴人固稱其曾出售上開機車予被告，然依其提出之契約書、分期付款約定書、
    交貨驗收證明書、授權書、切結書等證物，固有被告親自簽名之事實，惟上開書
    證均未書明買賣標的物確係ＶＴＲ－一六二號機車，形式上無從認定自訴人確與
    被告間就上開機車成立附條件買賣，且該機車業已交付被告，然被告既坦承其確
    以附條件買賣方式向自訴人購買上開機車，並已收受上開機車，且已付款九期。
    就此部分，應認自訴人與被告間確就上開機車成立動產擔保附條件買賣契約。
(二)自訴人固稱其於被告拒付第十期期款時，先至其住處未見該機車之去向，後又以
    存證信函通知被告繳款，然現該車業經當初介紹之機車行牽走出售，顯見被告並
    未遷離上開住處，自訴人指稱被告遷移上開住所，尚屬無據。又自訴人上開存證
    信函並未附有被告收受之證明，亦未附有被告遷移不明之證明，逕以之認定自訴
    人確已通知被告，且被告收受通知後拒不付款之事實，尚乏依據。
(三)又被告既稱因機車故障，無錢修理才將機車拆開擬自行修理，因機車行不同意，
    將該機車牽回機車行，與自訴人所稱該車遭改裝，現已拆開，該車如修理後市價
    可達一萬二千元價值，現因機車故障，僅值八千元等語相互參照，被告辯稱該車
    係因故障亟需修理才會拆開等情尚非無據，顯見被告並無將動產擔保標的物遷移
    、出賣、出質、移轉、抵押或為其他處分情事。此外自訴人除指訴被告遷移標的
    物情節外，並無舉證證明被告猶有其他出賣、出質、抵押、移轉或其他處分等行
    徑，復查亦無其他積極事證足認被告有自訴意旨所指之犯行，因不能證明被告犯
    罪，自應為無罪之諭知。
據上論斷，應依刑事訴訟法第三百四十三條、第三百零一條第一項，判決如主文。
中      華      民      國      八十九      年    十二    月      四    日
                                          法  官  陳 學 德
右正本證明與原本無異。
如不服本判決，應於判決送達後十日內向本院提出上訴狀，上訴於臺灣高等法院臺中
分院( 須附繕本 )。
                                          書記官
中      華      民      國      八十九      年    十二    月      五    日


司法院資訊處製作；財團法人民間司法改革基金會備份。
